【裁判字號】    97,中交簡上,1072
【裁判日期】    980211
【裁判案由】    公共危險
【裁判全文】
臺灣臺中地方法院刑事判決        97年度中交簡上字第1072號
上  訴  人
即  被  告  甲○○
上列上訴人即被告因公共危險案件，不服本院臺中簡易庭97年度
中交簡字第1928號中華民國97年9月30日第一審判決（聲請簡易
處刑案號：臺灣臺中地方法院檢察署97年度速偵字第3593號）提
起上訴，本院管轄之第二審合議庭判決如下：
    主    文
上訴駁回。
    犯罪事實
一、甲○○前於民國94年間，因酒醉駕車之公共危險案件，經本
    院以94年度易字第307號判處有期徒刑3月確定；又於95年間
    ，因酒醉駕車之公共危險案件，經本院以95年度中交簡字第
    1371號判處有期徒刑3月確定；再於96年間，因酒醉駕車之
    公共危險案件，經本院以96年度中交簡字第1781號判處有期
    徒刑5月確定，甫於97年5月17日執行完畢。詎甲○○仍不知
    悔改，明知服用酒類或其他相類之物，不能安全駕駛動力交
    通工具者，不得駕駛動力交通工具，竟於97年8月7日20時30
    分許，在臺中縣大里市文化公園、仁化路之友人住處等處飲
    用米酒後，已達不能安全駕駛動力交通工具之程度，仍於飲
    畢後，騎乘丙○○所有之車牌號碼EZT-525號輕型機車後載
    丙○○上路返家。嗣於同日21時11分許，途經臺中縣大里市
    ○○路與文化街口時為警攔查，當場測得其酒後吐氣所含酒
    精成分高達每公升0.82毫克，已逾法定標準值，始悉上情。
二、案經臺中縣警察局霧峰分局報請臺灣臺中地方法院檢察署檢
    察官偵查後聲請簡易判決處刑。
    理    由
一、按現行刑事訴訟法為保障被告之反對詰問權，排除具有虛偽
    危險性之傳聞證據，以求實體真實之發見，於該法第159 條
    第1項明定被告以外之人於審判外之言詞或書面陳述，除法
    律有規定者外，不得作為證據。而刑事訴訟法第159條之1至
    第159條之4有傳聞法則之例外規定，且被告以外之人於審判
    外之陳述，雖不符前4條之規定，而經當事人於審判程序同
    意作為證據，法院審酌該言詞陳述或書面陳述作成時之情況
    ，認為適當者，亦得為證據；當事人、代理人或辯護人於法
    院調查證據時，知有第159條第1項不得為證據之情形，而未
    於言詞辯論終結前聲明異議者，視為有前項之同意，刑事訴
    訟法第159條之5定有明文。本件檢察官、被告迄本院言詞辯
    論終結前，均未對證人丙○○於警詢時陳述之證據能力聲明
    異議，且本院參酌該等言詞乃證人丙○○本於親身經驗所為
    之陳述，並無違反陳述任意性之情形，復與本院調查其他客
    觀證據所得之資料相符，而認適合作為證據，依刑事訴訟法
    第159條之5第2項之規定，該證人於警詢所為之陳述，應認
    具有證據能力，得為證據使用，合先敘明。
二、訊據上訴人即被告甲○○（下稱被告）對其於上揭時、地，
    飲用米酒後，騎乘丙○○所有車牌號碼EZT-525號輕型機車
    後載丙○○上路返家，嗣為警攔查進行酒測之事實，固於本
    院審理中供認不諱，惟矢口否認有何公共危險犯行，辯稱：
    警員對伊進行第一次酒測時，酒測值只有每公升0.25毫克，
    重測後酒測值才變為每公升0.82毫克，酒測值有誤，酒測儀
    器故障；請求改判輕一點云云。惟查：
  (一)按汽車駕駛人飲用酒類後其呼氣所含酒精濃度超過每公升0.
    25毫克者，不得駕車，道路交通安全規則第114條第2款定有
    明文。次按醫學文獻上認吐氣所含酒精濃度達每公升0.25毫
    克者，有輕度協調功能降低之現象；每公升達0.5毫克者，
    有反應較慢、感覺減低、影響駕駛等現象；每公升達0.75毫
    克者，有思考改變、個性行為改變之現象，此有行政院國軍
    退除役官兵輔導委員會臺北榮民總醫院（88）北總內字第26
    868號函及附件可考。又按刑法第185條之3服用酒類不能安
    全駕駛而駕駛之公共危險罪，其立法目的乃在藉抽象危險犯
    之構成要件，以嚇阻酒後駕車危害道路交通安全，故其構成
    要件係以「抽象危險犯」為前提，不以發生具體危險為必要
    ，同時參考德國、美國之認定標準，對於酒精濃度呼氣已達
    每公升0.25毫克或血液濃度達0.11%以上，肇事率為一般正
    常人之10倍，認已達「不能安全駕駛」之標準，此有法務部
    於88年5月10日邀集交通部、行政院衛生署、內政部警政署
    、中央警察大學等單位相關人員召開之研商訂定刑法第185
    條之3服用毒品、麻醉藥品、酒類或其他相類之物，不能安
    全駕駛交通工具之認定標準會議結論可參。查本案被告於上
    開時地為執勤員警對其實施呼氣後酒精濃度測試，測得其酒
    精濃度為每公升0.82毫克，有酒精測定紀錄表1紙附卷可稽
    （見警卷第19頁），證人即執勤員警陳詩賢復於本院審理中
    結證稱：「（問：請陳述攔檢過程？）我們行經至善路及文
    化街口時，當時已經紅燈，被告騎在我們警車的前面，我們
    警車停下來，被告就直接闖越紅燈騎過去，我們就開上前要
    攔檢告發被告，我們詢問被告年籍資料時，有聞到濃濃的酒
    味，在盤檢過程中，就請被告做酒測，被告當時一直盧，不
    想配合，被告剛開始沒有依照正常的酒測程序持續吹氣3到5
    秒，所以一開始酒測器的數值都沒有出來，也不會出現單子
    ，我們有問被告何時喝酒，被告陳述喝酒的時間距攔檢時已
    經超過半個小時，所以我們就請被告先喝水，當時我們發現
    被告有不配合的情形，就已經有全程錄音錄影，即卷附的酒
    駕過程光碟，之後就帶被告回派出所製作筆錄，酒測過程中
    ，被告也有質疑我們的酒測器是故障的。（問：你們對被告
    實施酒測，有出現數值酒測報告單有幾次？）只有0.82這一
    次。（問：被告前後做吹氣酒測有多久？）沒有注意到時間
    ，但我們在酒測之前就有錄影了，因為攔檢之後，被告就不
    是很配合，我們在告知被告權利事項後，就開始錄音錄影。
    （問：當時證人丙○○在何處？）證人丙○○都一直在旁邊
    ，約2、3公尺的距離。」等語（見本院卷第31頁反面至第32
    頁），且經本院當庭勘驗攔查現場酒測過程錄影光碟，核與
    證人陳詩賢所證上情大致相符（見本院卷第32頁），被告亦
    自承：呼氣酒精濃度為每公升0.82毫克之酒測值是伊吹的一
    節（見本院卷第32頁），顯見被告為警攔查後對其進行酒測
    ，僅測得酒測值結果1次，且該次呼氣酒精濃度為每公升
    0.82毫克，並無有其他酒測值結果出現或併存，實難推認有
    何被告所述第一次酒測值為每公升0.25毫克之情事。而依前
    揭說明，亦足認被告當時已因體內酒精作用而有反應較慢、
    感覺減低、影響駕駛之現象。
  (二)證人即被告友人丙○○於警詢時證稱：被告於上開時、地騎
    乘機車後載伊，因闖紅燈為警攔查時，發現被告酒味甚濃，
    當場實施酒測，警方對被告實施酒測值為每公升0.82毫克，
    是被告親自吹氣的，伊有在現場等語（見警卷第13頁），並
    於本院審理中結證稱：伊在旁邊有看到警方對被告做酒測，
    但伊沒有過去看酒測結果，也沒有人告訴伊，伊只有注意到
    被告有吹氣，沒注意到被告吹氣幾次，伊忘記於警詢時如何
    得知被告酒測值為每公升0.82毫克，於警詢時所為陳述均實
    在等語（見本院卷第30頁至第31頁），是依證人丙○○所證
    上情，僅證及被告當場測得酒精濃度數值為每公升0.82毫克
    ，且確為被告親自受測吹氣，並未提及或見聞有何其他酒測
    結果，亦難推認有何被告所述第一次酒測值為每公升0.25毫
    克之情狀。是被告空言辯稱：警員對伊進行第一次酒測時，
    酒測值只有每公升0.25毫克，重測後酒測值才變為每公升0.
    82毫克云云，容係被告事後飾詞卸責之詞，復未查有其他相
    關證據佐證，殊無足採。再者，客觀上既無所謂被告進行第
    一次酒測值為每公升0.25毫克之事實存在，即無將本案前揭
    酒測值每公升0.82毫克認定為重測後或第二次酒測結果之事
    實基礎存在，尚難憑此查無實證之數值出入推認該酒測器故
    障，被告辯稱：伊認為警察的酒測器有問題云云，容係被告
    主觀臆測，亦無足採。
  (三)再按汽車駕駛人飲酒後，會降低對光線之適應能力，削弱其
    對於路況及車前狀況辨識之正確性，亦使神經反應遲鈍，致
    使駕駛人駕車時無法適切操控車輛，因此酒後駕車，對一般
    往來之公眾及駕駛人自身皆具有高度危險性，此為智識健全
    之人所可認識者，且酒後不應駕車之觀念，早已透過教育及
    各類媒體廣為宣導，為一般民眾所週知，且被告前於94年間
    ，因酒醉駕車之公共危險案件，經本院以94年度易字第307
    號判處有期徒刑3月確定；又於95年間，因酒醉駕車之公共
    危險案件，經本院以95年度中交簡字第1371號判處有期徒刑
    3月確定；再於96年間，因酒醉駕車之公共危險案件，經本
    院以96年度中交簡字第1781號判處有期徒刑5月確定，有臺
    灣高等法院被告前案紀錄表可按，其自94年迄96年間，迭有
    多次酒醉駕車之公共危險前案，被告對於酒後不能駕車及酒
    醉駕車之危險性及觀念，應有相當之認識及確信；況被告於
    上揭時、地酒後駕車，有闖越紅燈之事實，此經證人陳詩賢
    、丙○○證述如前，亦有臺中市警察局舉發違反道路交通管
    理事件通知單附卷可考（見警卷第20頁），另參酌卷附之刑
    法第185條之3案件測試觀察紀錄表所示，被告為警查獲時之
    測試詢問過程，並有意識模糊、注意力無法集中、呆滯木僵
    、泥醉等情事（見警卷第18頁），益徵被告於上揭時、地飲
    用酒類後，業已達不能安全駕駛動力交通工具之程度，灼然
    至明。
  (四)綜上所述，足認被告因酒後注意力、反應力、感知能力、駕
    駛能力均已降低，已達不能安全駕駛動力交通工具之程度，
    被告前揭所辯，洵非有據，本件事證至臻明確，被告犯行堪
    以認定，應予依法論科。
二、核被告所為，係犯刑法第185條之3服用酒類不能安全駕駛動
    力交通工具而駕駛罪。被告前於96年間，因酒醉駕車之公共
    危險案件，經本院以96年度中交簡字第1781號判處有期徒刑
    5月確定，甫於97年5月17日執行完畢，有臺灣高等法院被告
    前案紀錄表及臺灣臺中地方法院檢察署刑案資料查註紀錄表
    在卷可參，其於前受有期徒刑執行完畢後，5年內故意再犯
    有期徒刑以上之本罪，為累犯，應依刑法第47條第1項之規
    定，加重其刑。按量刑輕重，係屬事實審法院得依職權自由
    裁量之事項，苟已斟酌刑法第57條各款所列情狀而未逾越法
    定刑度，不得遽指為違法（最高法院72年度台上字第6696號
    、75年台上字第7033號判例參照）。又在同一犯罪事實與情
    節，如別無其他加重或減輕之原因，下級審量定之刑，亦無
    過重或失輕之不當情形，則上級審法院對下級審法院之職權
    行使，原則上應予尊重，亦有最高法院85年度臺上字第2446
    號裁判意旨可資參酌。本案原判決因認被告犯行事證明確，
    審酌被告前科素行，其酒後駕車、怠忽公眾及社會安全之心
    態可議，犯罪動機、目的、手段、酒醉駕車危害路上人車之
    安全等一切情狀，適用刑事訴訟法第449條第1項前段、第45
    4條第2項，刑法第185條之3、第47條第1項、第41條第1項前
    段，刑法施行法第1條之1之規定，對被告量處有期徒刑6月
    ，並諭知易科罰金之折算標準，其認事用法並無違誤，難謂
    有何違法失當之處，此外，復查無其他足資加重或減輕所科
    刑度之事由，是原審量刑亦無違誤，且無過重之虞。被告上
    訴意旨所執前揭情詞，顯係脫飾卸責之詞，殊未可採。被告
    猶執詞否認犯罪，且據此而提起上訴，指摘原判決不當，其
    上訴並無理由，應予駁回。
據上論斷，應依刑事訴訟法第455條之1第1項、第3項、第368條
，判決如主文。
本案經檢察官乙○○到庭執行職務。
中    華    民    國    98    年    2     月    11    日
                  臺灣臺中地方法院第十五法庭
                      審判長法  官  巫淑芳
                            法  官  戴嘉慧
                            法  官  吳崇道
以上正本證明與原本無異。
本件不得上訴。
                            書記官  黃舜民
中    華    民    國    98    年    2     月    11    日
附錄本判決論罪科刑法條：
中華民國刑法第185條之3：
  服用毒品、麻醉藥品、酒類或其他相類之物，不能安全駕駛動
  力交通工具而駕駛者，處1年以下有期徒刑、拘役或科或併科1
  5萬元以下罰金。


司法院資訊處製作；財團法人民間司法改革基金會備份。
